臺北高等行政法院簡易判決　　　　　　　　　　　　　九十一年度簡字第八三九號
　　原　　　告　甲○○
　　訴訟代理人　乙○○
　　被　　　告　財政部台北市國稅局
　　代　表　人　張盛和（局長）
　　訴訟代理人　丙○○
右當事人間因營業稅事件，原告不服財政部中華民國九十一年八月七日台財訴字第○
九一○○三二一六六號訴願決定，提起行政訴訟。本院判決如左：
　　主  文
原告之訴駁回。
訴訟費用由原告負擔。
　　事  實
一、事實概要：
    原告涉嫌未依法辦理營業登記擅自銷售廢紙，自民國（下同）八十九年一月至同
    年十二月間，漏報銷售額計新台幣（下同）一、八五三、一六八元（處分書誤植
    為一、八六三、一六八元），逃漏營業稅一八、六三二元，違反行為時營業稅法
    （下稱營業稅法）第二十八條規定，案經原處分機關台北市稅捐稽徵處查獲，取
    具聯莉實業有限公司（下稱聯莉公司）申報之個人一時貿易資料申報表二紙附案
    可稽，審理違章成立，核定補徵營業稅一八、六三二元，並依營業稅法第五十一
    條第一款規定，按所漏稅額一八、六三二元處三倍之罰鍰計五五、八○○元（計
    至百元止）。原告不服，申經復查結果，獲准變更銷售額為一、八五三、一六八
    元，變更核定補徵營業稅一八、五三二元，罰鍰處分併予變更為按所漏稅額一八
    、五三二元處三倍之罰鍰計五五、五○○元（計至百元止）。原告仍不服，提起
    訴願，經遭駁回，遂向本院提起行政訴訟。
二、兩造聲明：
　(一)原告聲明求為判決：
    1.訴願決定及原處分均撤銷。
    2.訴訟費用由被告負擔。
　(二)被告聲明求為判決：
    原告之訴駁回，訴訟費用由原告負擔。
三、兩造之陳述：
　(一)原告主張之理由：
    1.依所得稅法第十四條第一項第一類規定：個人一時貿易之盈餘，係屬個人綜合
      所得總額中之「營利所得」。「個人一時貿易之盈餘」依財政部（五六）台財
      稅發字第○四五八六號令規定係指：「查現行所得稅，已無行商之規定，本案
      廖ＸＸ從事營業行為，如經查明。其未具備所得稅法第十一條第二項所稱『營
      利事業』之要件，其營利所得，應屬同法第十四條第一項第一類個人一時貿易
      之營利所得，應飭辦理結算申報，核課個人綜合所得稅。」再依所得稅法第十
      一條第二項規定：「本法稱營利事業，係指公營、私營或公私合營。以營利為
      目的，具備營業牌號或場所之獨資、合夥、公司及其他組織方式之工、商、農
      、林、漁、冶等營利事業。」所謂「個人一時貿易之營利所得」，係指未具備
      營業牌號或場所之個人一時從事營業行為之盈餘。原告雖於八十九年間銷售廢
      紙二批與聯莉公司，惟：
      (1)原告並未具備營業牌照，被告亦未舉證證明原告之營業牌號。
      (2)原告並無固定營業場所，被告復查決定主張，依營業稅法施行細則第四條規
        定，原告銷售貨物之聯絡處所亦為固定營業場所，自應依法辦理營業登記繳
        納營業稅。查原告亦售無銷售貨物之聯絡處所，所有交易相關事項均由原告
        至聯莉公司洽談，成交後，依聯莉公司指定之處所交貨。被告主張原告有銷
        售貨物之聯絡處所，自應負舉證之責，倘其無法舉證或所提出之證據，不足
        為主張事實之證明，自不能認其主張之事實為真實。
      原告銷售廢紙，既未具備營業牌號，亦無固定營業場所，非營利事業，原告銷
      售廢紙盈餘，應屬所得稅法第十四條第一項第一類規定之「個人一時貿易之營
      利所得」，除核課個人綜合所得稅外，應免徵營業稅及營利事業所得稅。
    2.被告以營業稅法第二十八條前段、第三十二條第一項、第三十五條第一項及第
      四十三條第一項第三款規定作為原告未依法辦理營業登記擅自銷售廢紙，漏報
      銷售額逃漏營業稅之依據。查上開四條文均以「營業人」為對象，而營業人之
      定義，依營業稅法第六條規定：「有左列情形之一者，為營業人：一、以營利
      為目的之公營、私營或公私合營之事業。二、非以營利為目的之事業、機關、
      團體、組織，有銷售貨物或勞務者。三、外國之事業、機關、團體、組織，在
      中華民國境內之固定營業場所。」課徵營業稅之範圍，並不問產銷之主體是否
      以營利為目的，不分國內外，只要係銷售貨物及勞務有固定營業場所，且非自
      然人均屬營業人，應納營業稅（參梁再添會計師、洪慶山會計師、鄧泗堂會計
      師、賴銘堂會計師合著之「新制營業稅法突破」第十九頁）。原告係自然人，
      而非營業稅法規定之營業人，自不適用營業稅法第二十八條前段申請營業登記
      之規定。依財政部七十四年六月十八日台財稅字第一七七三一號函釋：「一、
      貴公司台灣分公司之個人直銷商，無固定營業場所，依營業稅法第六條第十五
      款規定，無須辦理營業登記，並免徵營業稅及營利事業所得稅。惟應依本部（
      七四）台財稅第一一○○三號函規定，按其銷貨利潤核計申報課徵綜合所得稅
      。」以出售房屋為例，營業人出售房屋，按銷售貨物應課徵營業稅，自然人（
      個人）出售房屋，因其未具備營業牌號或場所，非為營業稅法規定之營業人，
      則免辦營業登記，免徵營業稅及營利事業所得稅，僅按銷售利潤核計申報課徵
      綜合所得稅。無固定營業場所之個人（自然人），其銷售貨物，無須辦理營業
      登記，並免徵營業稅。原告為自然人（個人），未具備營業牌號，亦無固定營
      業場所，依上開函釋，自無須辦理營業登記，銷售與聯莉公司之廢紙，亦應免
      徵營業稅。
    3.營業稅法第一條規定：「在中華民國境內銷售貨物或勞務及進口貨物，均應依
      本法規定課徵營業稅。」第二條第一項第一款亦明定：「營業稅之納稅義務人
      如左：一、銷售貨物或勞務之營業人。」原告並非營業稅法規定之納稅義務人
      ，自無繳納營業稅之義務。上開財政部（五六）台財稅發第○四五八六號令及
      （七四）台財稅第一七七三一號函均規定應免徵營業稅。
    4.依財政部頒「個人一時貿易資料申報表」格式上註明：「一、本表僅限於營利
      事業向依法免辦營業登記，且非經常買賣商品之個人購買商品者使用。」原告
      係以個人身份銷售廢紙與聯莉公司，應免辦登記。原告八十九年度以前從未銷
      售廢紙或其他商品，八十九年度以後，亦未再銷售廢紙或其他商品，僅八十九
      年度銷售廢紙二批，故非經常買賣商品之個人。聯莉公司於八十九年向被告申
      報原告之「個人一時貿易資料申報表」，經核准原告係依法免辦營業登記，且
      非經常買賣商品之個人，而非營利事業，故免徵營利事業所得稅而依規定課徵
      綜合所得稅。原處分機關卻認定原告為營業人（等同所得稅法之營利事業），
      未辦理營業登記而擅自銷售廢紙，予以補稅並處罰。相同事件，二個稽徵機關
      卻為不同處分，有違稅捐稽徵一致性之原則。
    5.原告八十九年銷售廢紙二批，計一、八五三、一六八元，於當年度綜合所得稅
      結算時，依財政部七十三年十二月二十四日台財稅第六五四六八號函釋：「建
      議將綜合所得稅個人一時貿易盈餘之單一純益率，自七十四年起調整為百分之
      六，應准備查。」將銷貨利潤按百分之六計算為一一一、一九○元申報，有原
      告八十九年度綜合所得稅結算申報書所載可稽，並經被告按原告申報核定足證
      原告係個人（自然人）銷售廢紙，故按綜合所得稅稅率百分之六課徵綜合所得
      稅，而免徵營利事業所得稅。若認定原告為營利事業，則應按銷貨利潤依營利
      事業所得稅稅率百分之二十五計課營利事業所得稅。
    6.綜上所述，原處分機關認定原告非為「個人」，而係營業人未辦營業登記而擅
      自銷售廢紙，漏報銷售額，逃漏營業稅，除補徵營業稅外並予處罰，與被告之
      核定情形不同，顯有對相同事件為不同處分之違法，請判決如原告訴之聲明云
      云。
　(二)被告主張之理由：
    1.按行為時營業稅法第一條規定：「在中華民國境內銷售貨物或勞務及進口貨物
      ，均應依本法規定課徵營業稅。」第二十八條前段規定：「營業人之總機構及
      其他固定營業場所，應於開始營業前，分別向主管稽徵機關申請營業登記。」
      第三十二條第一項前段規定：「營業人銷售貨物或勞務，應依本法營業人開立
      銷售憑證時限表規定之時限，開立統一發票交付買受人。」第三十五條第一項
      規定：「營業人除本法另有規定外，不論有無銷售額，應以每二月為一期，於
      次期開始十五日內，填具規定格式之申報書，檢附退抵稅款及其他有關文件，
      向主管稽徵機關申報銷售額、應納或溢付營業稅額。其有應納營業稅額者，應
      先向公庫繳納後，檢同繳納收據一併申報。」第四十三條第一項第三款規定：
      「營業人有左列情形之一者，主管稽徵機關得依照查得之資料，核定其銷售額
      及應納稅額並補徵之：三、未辦妥營業登記，即行開始營業，或已申請歇業仍
      繼續營業，而未依規定申報銷售額者。」第五十一條第一款規定：「納稅義務
      人，有左列情形之一者，除追繳稅款外，按所漏稅額處一倍至十倍罰鍰，並得
      停止其營業：一、未依規定申請營業登記而營業者。」次按行政法院（現改制
      為最高行政法院）六十九年度判字第五十八號判例：「營利事業除依法免辦營
      業登記外，其不申報營業登記者，主管稽徵機關應就查得之資料核定其營業額
      計徵營業稅，不問其有無營業執照、店號名稱及營業場所。」
    2.本案之違章事實，有聯莉公司申報之「個人一時貿易資料申報表」二紙附案可
      稽，違章事證明確。
    3.原告主張並未具備營業牌照，亦無固定營業場所，並非以經營買賣廢紙為業，
      自無須辦理營利事業設立登記，銷售與聯莉公司之廢紙，亦應免徵營業稅乙節
      ，經查原告於八十九年度擅自於台北市○○路一一三巷四九弄八八號九樓經營
      買賣並銷售廢紙四六六、七四八公斤，金額計一、八五三、一六八元予聯莉公
      司。又依原告辦理八十九年度綜合所得稅結算申報個人一時貿易資料申報表所
      載，原告係於八十九年一月至同年十二月三十一日止銷售廢紙予聯莉公司，則
      以交易期間為一整年計算，其平均每月銷售予聯莉公司三十八公噸廢紙之多，
      原告如何能自圓其說其無營業之事實，且無固定之營業場所。至原告主張銷售
      廢紙盈餘，應屬所得稅法第十四條第一項第一類規定之「個人一時貿易之營利
      所得」，除核課個人綜合所得稅外，應免徵營業稅及營利事業所得稅乙節，經
      查前開所得稅法規定，係就「營利所得」之說明，又「個人一時貿易資料申報
      表」之提出，被告僅係受理其申報而已，尚非等同認可原告非「營業人」，否
      則被告何須將上開申報表通報予原處分機關，實乃因「營業人」之認定係屬原
      處分機關權限所致，如收受通報後，原處分機關認定原告係營業人者，於課徵
      營業稅確定後亦應通報被告改課營利事業所得稅。原處分機關依行為時營業稅
      法第四十三條第一項第三款規定，認定原告未辦妥營業登記，即行開始營業之
      「行為」，與前揭所得稅法規定二者並無適用上之排除規定，原告所訴顯有誤
      解。原告銷售貨物並收取價金，顯係以營利為目的，自應依首揭營業稅法規定
      辦理營業登記及報繳營業稅，原處分機關復查決定依查獲之正確銷售額為一、
      八五三、一六八元，予以更正補徵稅額為一八、五三二元及罰鍰處分為五五、
      五○○元（計至百元止），並無違誤，訴願決定遞予維持亦無不合。
    4.綜上所述，原告之訴為無理由，請判決駁回原告之訴等語。
　　理  由
一、查營業稅本屬國稅而委託各縣市稅捐稽徵處代徵，惟自九十二年一月一日起移回
    財政部所屬各地區國稅局自行稽徵，本件被告亦已聲明承受訴訟，合先明。
二、本件被告以原告於八十九年度擅自經營廢紙買賣，銷售廢紙四六六、七四八公斤
    ，金額計一、八五三、一六八元（處分書誤植為一、八六三、一六八元）予聯莉
    公司。又依卷附原告辦理八十九年度綜合所得稅結算申報個人一時貿易資料申報
    表所載，原告係於自八十九年一月至同年十二月三十一日止銷售廢紙予聯莉公司
    ，則以交易期間為一整年計算，其平均每月銷與該公司三十八公噸廢紙之多，而
    原告未依法辦理營業登記，違反營業稅法第二十八條規定。又因每月平均銷售額
    未達二十萬元，原處分機關乃依營業稅稅率百分之一查定課稅，即以銷售廢紙金
    額一、八六三、一六八元乘以稅率百分之一，核定補徵營業稅一八、六三二元。
三、原告不服，主張依財政部（五六）台財稅發字第○四五八六號令釋及所得稅法第
    十一條第二項規定，原告雖於八十九年間銷售廢紙二批予聯莉公司，但原告並未
    具備營業牌號，亦無固定營業場所，故非營利事業，是原告之營利所得應屬所得
    稅法第十四條第一項第一類規定之「個人一時貿易之營利所得」。又依營業稅法
    第六條規定無固定營業場所，且為自然人銷售貨物或勞務者，免徵營業稅。而原
    告為自然人，未具備營業牌號，亦無固定營業場所，且非以經營廢紙為業，自無
    須辦理營利事業設立登記，是原告銷售廢紙予聯莉公司，亦應免徵營業稅。另原
    告亦於辦理八十九年度綜合所得稅結算申報時，按銷貨利潤核計個人一時貿易之
    盈餘，申報營利所得課徵綜合所得稅，原處分應予撤銷云云。
四、按「在中華民國境內銷售貨物或勞務及進口貨物，均應依本法規定課徵營業稅。
    」「營業人之總機構及其他固定營業場所，應於開始營業前，分別向主管稽徵機
    關申請營業登記。．．．。」「營業人銷售貨物或勞務，應依本法營業人開立銷
    售憑證時限表規定之時限，開立統一發票交付買受人。但營業性質特殊之營業人
    及小規模營業人，得摯發普通收據，免用統一發票。」「營業人除本法另有規定
    外，不論有無銷售額，應以每二月為一期，於次期開始十五日內，填具規定格式
    之申報書，檢附退抵稅款及其他有關文件，向主管稽徵機關申報銷售額、應納或
    溢付營業稅額。其有應納營業稅額者，應先向公庫繳納後，檢同繳納收據一併申
    報。」及「營業人有左列情形之一者，主管稽徵機關得依照查得之資料，核定其
    銷售額及應納稅額並補徵之：一、．．．三、未辦妥營業登記，即行開始營業，
    或已申請歇業仍繼續營業，而未依規定申報銷售額者。」「納稅義務人，有左列
    情形之一者，除追繳稅款外，按所漏稅額處一倍至十倍罰鍰，並得停止其營業：
    一、未依規定申請營業登記而營業者。」分別為營業稅法第一條、第二十八條前
    段、第三十二條第一項、第三十五條第一項及第四十三條第一項第三款、第五十
    一條第一款所明定。本件原告未依法辦理營業登記擅自銷售廢紙，自八十九年一
    月至同年十二月間，漏報營業額計一、八五三、一六八元（處分書誤植為一、八
    六三、一六八元），違反營業稅法第二十八條規定，有聯莉公司申報之個人一時
    貿易資料申報表二紙附案可稽，違章事證明確，堪予認定。又依卷附個人一時貿
    易資料申報表所載，原告係於自八十九年一月至同年十二月三十一日止銷售廢紙
    予聯莉公司，依營業稅法第一條規定：「在中華民國境內銷售貨物或勞務及進口
    貨物，均應依本法規定課徵營業稅。」及同法施行細則第四條規定：「本法稱固
    定營業場所，指經營銷售貨物或勞務事業之固定營業場所，包括總機構、管理處
    、分公司、事務所、工廠、保養場、工作場、機房、倉棧、礦場、建築工程場所
    、展售場所、連絡處、辦事處、服務站、營業所、分店、門市部、拍賣場及其他
    類似之場所。」原告銷售貨物之聯絡處所亦為固定營業場所，自應依法辦理營業
    登記繳納營業稅，揆諸首揭規定，並無不合。惟本件銷售額既為一、八五三、一
    六八元，復查決定因將原核定補徵營業稅應變更核定為一八、五三二元，並將原
    核定補徵營業稅變更核定為一八、五三二元，並依營業稅法第五十一條第一款規
    定，變更核定按所漏稅額一八、五三二元處三倍之罰鍰計五五、五○○元（計至
    百元止），經核並無違誤，訴願決定予以維持，亦稱妥適。原告徒執前詞，訴請
    撤銷，為無理由，應予駁回。
五、兩造其餘攻擊防禦方法均與本件判決結果不生影響，故不逐一論述，併此敘明。
據上論結，本件原告之訴為無理由，爰依行政訴訟法第二百三十六條、第一百九十五
條第一項後段、第九十八條第三項前段，判決如主文。
中　　華　　民　　國　　九十三　　　年　　　三　　　　月　　  十五　　　日
                     臺 北 高 等 行 政 法 院   第 七 庭
                                                    法  官　林金本
右為正本係照原本作成。
本件以訴訟事件所涉及之法律見解具有原則性者為限，始得於本判決送達後二十日內
向本院提出上訴狀並表明上訴理由，如已於本判決宣示後送達前提起上訴者，應於判
決送達後二十日內補具上訴理由（均按他造人數附繕本），且經最高行政法院許可後
方得上訴。
中　　華　　民　　國　　九十三　　　年　　　三　　　　月　　  十五　　　日
       　　　　　　　　　　　　　　　　　　　　     書記官　簡信滇
